【裁判字號】    95,訴,2834
【裁判日期】    970529
【裁判案由】    毒品危害防制條例
【裁判全文】
臺灣桃園地方法院刑事判決              95年度訴字第2834號
公  訴  人  台灣桃園地方法院檢察署檢察官
被      告  丙○○
                    另案在台北監獄台北監獄服刑
選任辯護人  呂福元律師
上列被告因毒品危害防制條例案件，經檢察官提起公訴（95年度
偵緝字第1163 號） ，本院判決如下：
    主  文
丙○○共同連續販賣第一級毒品，累犯，處無期徒刑，褫奪公權
終身，扣案海洛因貳包（合計淨重壹拾壹點貳捌公克）沒收銷燬
之、海洛因空包裝袋貳個（重壹點零伍公克）、號碼為000000
0000、0000000000號行動電話各壹支、電子磅秤壹個均沒收、販
賣毒品所得新臺幣壹萬元沒收，如一部或全部不能沒收時，以其
財產抵償之；又共同連續販賣第二級毒品，累犯，處有期徒刑柒
年陸月，褫奪公權肆年，扣案號碼為0000000000、0000000000
號行動電話各壹支、電子磅秤壹個均沒收、販賣毒品所得新臺幣
壹仟元沒收，如一部或全部不能沒收時，以其財產抵償之。應執
行無期徒刑，褫奪公權終身，扣案海洛因貳包（合計淨重壹拾壹
點貳捌公克）沒收銷燬之、海洛因空包裝袋貳個（重壹點零伍公
克）、號碼為0000000000、0000000000號行動電話各壹支、電子
磅秤壹個均沒收、販賣毒品所得新臺幣壹萬壹仟元均沒收，如一
部或全部不能沒收時，以其財產抵償之。
    事  實
一、丙○○前科累累，曾有重傷害罪、非法吸用化學合成麻醉藥
    品安非他命罪、竊盜罪、妨害兵役治罪條例、故買贓物罪、
    偽造文書罪等多項前科，其於民國90年間，因偽造文書、贓
    物等罪，經本院於90年9 月27日分別判處有期徒刑 3月、6
    月，應執行有期徒刑8 月確定，甫於91年1 月15日易科罰金
    執行完畢。其明知海洛因、甲基安非他命（Methamphetamin
    e） 分別為毒品危害防制條例第2 條第2 項第1 款、第2 款
    所列之第1 級、第2 級毒品，不得製造、運輸、販賣及持有
    。竟與甲○○（業據台灣高等法院於95年11月21日以95年度
    上訴字第3224號判處應執行有期徒刑16年在案，現在仍在上
    訴中）共同基於意圖營利販賣第1 級毒品海洛因及第2 級毒
    品安非他命之概括犯意聯絡，緣有丁○○需用毒品時，以當
    面與丙○○或甲○○買賣或以其所有之0000000000號行動電
    話撥打聯絡丙○○所持用之0000000000號行動電話或聯絡甲○○所持用之0000000000號行動電話門號與甲○○或丙○○
    聯絡購買毒品事宜，丙○○與甲○○二人自94年6 月至94年
    8 月23日止，由甲○○將丁○○所購之毒品攜至桃園縣中壢
    市○○路362 號丁○○工作之工廠交付，丁○○再交付金錢
    ，或丁○○先行給付金錢，再由甲○○、丙○○交付毒品或
    甲○○、丙○○先交付毒品之方式，而連續販賣予丁○○每
    次新臺幣（下同）1, 000元之海洛因10次，金額合計10,000
    元。丙○○與甲○○二人自94年6 月至7 月間，以前開方法
    ，連續販售2 次甲基安非他命，金額每次500 元共計1,000
    元予丁○○。嗣於94年8 月23日，丁○○再以前開方式電話
    聯絡甲○○、丙○○向之購買1,000 元之海洛因（合計淨重
    11.28 公克），經甲○○、丙○○應允後，甲○○於同日19
    時50分許，攜帶海洛因2 包（合計淨重11.28 公克，空包裝
    重1.05公克，純度18.40%，純質淨重2.08公克）至前開丁○○工作處欲交付予丁○○，然適為前往該處查緝之員警查獲
    ，並自甲○○身上扣得未及交付之海洛因2 包（合計淨重
    11.28 公克，空包裝重1.05公克，純度18.40%，純質淨重
    2.08公克），甲○○所有，供販賣毒品所用之電子磅秤1 個
    、門號0000000000號行動電話1 支。甲○○向警方供出其係
    受丙○○之唆使而前來交付毒品予丁○○，並自願偕同警方
    至丙○○之所在處所查緝，警方遂帶同甲○○於同日21 時
    15分許，至中壢市龍壽新村47號找尋丙○○，警方進入該處
    時，在二樓房間內之丙○○立即跳窗逃逸，警方在該房間內
    扣得丙○○所有遺留在現場之黑色側背包1 個及放置其內之
    具殺傷力改造手槍1 支、子彈13顆（檢察官另案起訴）、00
    00000000、0000000000號行動電話各一支、藍色絨布袋一個
    、海洛因一袋（毛重3 公克）、注射針筒一支、千元新台幣
    229 張共229000元、五百元紙鈔7 張共3500元、百元紙鈔15
    張共1500元、二百元紙鈔1 張共200 元，警方又在該處查獲
    屋主乙○○及應順利、及戊○○等人共同在該處吸食第一級
    毒品海洛因及第二級毒品安非他命，而知上情。
二、案經桃園縣政府警察局中壢分局報告臺灣桃園地方法院檢察
    署檢察官偵查起訴。
    理  由
一、訊據被告丙○○固不否認警方於94年8 月23日21時15分許，
    在中壢市龍壽新村47號二樓房間內扣得之黑色側背包1 個及
    放置其內之具殺傷力改造手槍1 支、子彈13顆、0000000000
    、0000000000號行動電話各一支、藍色絨布袋一個、海洛因
    一袋（毛重3 公克）、注射針筒一支、千元新台幣229 張共
    229000元、五百元紙鈔7 張共3500元、百元紙鈔15張共1500
    元、二百元紙鈔1 張共200 元等物均為其所有，然矢口否認
    上開犯行，辯稱：伊認識丁○○，94年6 月伊被通緝時，常
    去丁○○位在中壢市○○路362 號之工廠躲，伊有時候會待
    在該工廠，伊會免費拿毒品海洛因、安非他命給丁○○、甲○○施用，伊請過丁○○該二項毒品各3 、4 次，請過甲○○該二項毒品各2 次，伊是到丁○○的上開工廠時，認識甲○○的，有一次伊自該工廠外出，將毒品放在工廠內，回來
    時發現毒品不見了，因為只有甲○○在該處，所以伊認為應
    該是甲○○偷的，伊把甲○○打了一頓，案發94年8 月23日
    當天伊有約甲○○出來，其目的係想要問甲○○要如何還伊
    毒品，伊還帶甲○○到伊朋友位於龍岡士校那邊的住處（按
    即係乙○○位在中壢市龍壽新村47號之住處），講一講甲○○就離開了，過沒多久甲○○就帶警察來抓伊云云。辯護人
    則辯以：丁○○在94年10月31日偵訊之前的警偵訊筆錄，都
    沒有講到被告賣其毒品，到該日偵訊證詞才有提到被告賣毒
    品的事實；丁○○、丙○○使用的門號於案發日沒有通聯紀
    錄，該日只有丁○○、甲○○的通聯，可證明丁○○94年10
    月31日偵訊證詞不實在；證人丁○○、甲○○之警、偵訊證
    詞前後矛盾，且違背事實，無可採信；在丁○○工廠內扣獲
    的毒品是甲○○要賣給丁○○的，該毒品不能作為被告犯罪
    的補強證據；丁○○、甲○○多次因案入獄，為減免渠等施
    用、販賣毒品的刑責，才會自94年10月31日起一致咬出被告
    ；公訴人所指案發日前被告販賣毒品，此部分沒有通聯紀錄
    ，亦無其他補強證據云云。惟查：
甲、證據能力方面：
    被告及辯護人均於本院準備程序及審理中對於證人丁○○、
    甲○○、乙○○之警詢證詞之證據能力無意見，是以，依刑
    事訴訟法第159 條之5 第2 項之規定，該等人之警詢證詞具
    有證據能力。再證人於檢察官之偵訊證詞，依刑事訴訟法第
    159 條之1 第2 項之規定，除顯有不可信之情況者外，得為
    證據，再所謂顯有不可信之情況者，係指以外部情況觀察，
    檢察官偵訊之過程中有強暴、脅迫、其他不正取供之情形言
    之，證人丁○○、甲○○、乙○○、應順利於檢察官偵訊過
    程均已依法供錄偵訊光碟在案，且證人丁○○、甲○○於本
    院審理時俱無指陳於偵訊過程中遭受任何不正取供之情形，
    是已足可確保其等偵訊時之外部狀況無任何瑕疵可指，當然
    具有證據能力。
乙、實體方面：
一、
(一)、
(1)、證人丁○○於檢察官偵查中證稱：「（問：是否認識丙○○
    ？）認識」、「（問：有無跟周買毒品？）有，於94年7 月
    開始，用我的0922電話跟他聯繫，跟他說要買軟的，買1,00
    0 元不等，然後再約地點，有時他會送到我工寮，都是用現
    金交易，沒錢就欠著，我跟他買的次數我忘了，應有7 、8
    次，從8 月被抓後我就沒買毒品了」、「（問：小田跟周何
    關係？）有時候沒有聯絡到周就跟小田買」、「（問：從94
    年6 月到94年8 月23日每2 、3 天就跟小田拿海洛因及安非
    他命，是否實在）實在，有時候是小田到我那，我跟他買，
    有時候是打電話跟他買的」、「（問：94年6 月到94年8 月
    23日每2 、3 天買毒品是跟周買或小田買？）我聯絡不到周
    就會找小田，叫小田去找周拿，但小田是否跟周拿我不知道
    」、「（問：有無沒跟小田聯絡而跟周買毒品是小田送過來
    ？）有，一開始是跟小田一起吸，一直到碰到周後就跟周拿
    ，有時小田也幫周送毒品給我，有時候我會跟小田拿毒品」
    、「（問：94年8 月23日是跟小田或周購買？）我當天有聯
    絡周，但他叫我等，我等不下去，所以就跟小田買」等語（
    見94年度偵字第15073 號卷第113 、114 頁即94年10月31
    日訊問筆錄），表示其曾向丙○○購買毒品，且甲○○曾替
    丙○○送毒品等情。
(2)、證人丁○○於本院94年度訴字第2373號案件審理時亦證稱伊
    有施用海洛因及安非他命，有向（周）漢卿買海洛因及安非
    他命，伊有時候是拿錢給小田，叫小田拿錢去給漢卿拿毒品
    ，小田是在庭之被告甲○○，伊上班，有時候小田來找伊，
    有時候伊打給小田，伊會拜託小田去拿毒品，伊在認識小田
    之前及之後，都是向漢卿買海洛因、安非他命，小田是幫伊
    向漢卿拿的，伊把錢拿給小田，由小田幫伊向漢卿拿或直接
    拿錢給漢卿都有，之前在警訊、偵查中伊被抓時搞不清楚狀
    況，之前說的是伊想講，但是講不出來，真正的情形是伊今
    天講的，94年8 月23日有打電話給小田拿海洛因，伊要一千
    元的海洛因，約在362 號伊住處那邊，他幫伊去找漢卿，伊
    叫小田幫伊向漢卿拿毒品，伊有用伊的電話與被告及漢卿聯
    絡，伊有向漢卿買過海洛因、安非他命，伊打電話向漢卿買
    毒品，甲○○曾送毒品給伊，伊曾把買毒品的錢交給甲○○
    ，毒品的錢大部分是欠著，如果漢卿有過來或者是伊領錢後
    ，伊再打電話叫他過來拿錢，漢卿會到伊的工廠來，伊再給
    他錢，伊自94年6 月間開始，會向丙○○或甲○○購買海洛
    因或安非他命，若聯絡不到丙○○，伊便會找甲○○購買，
    伊都是分別購買，沒有一次同時購買前開2 種毒品之情形。
    伊需要毒品時，便會撥打0000000000號行動電話與甲○○聯
    絡，如果要購買海洛因，伊便會叫甲○○幫伊找「軟的」，
    如果要購買安非他命，伊便會要甲○○幫伊找「硬的」，甲○○便會將毒品送到桃園縣中壢市○○路362 號伊之工寮處
    。通常都是甲○○送毒品來後，伊才交付金錢，但有時伊會
    先交付金錢予甲○○，甲○○再去找毒品。自94年6 月至同
    年8 月23日止，伊撥打伊之0000000000號行動電話予甲○○
    0000000000號行動電話購買海洛因10次，金額合計約10,000
    元。另於94年6 月起至7 月止，伊亦以前開方式向被告購買
    安非他命2 、3 次，金額合計1 、2 千元，94年8 月23日伊
    撥打電話向甲○○購買1,000 元之海洛因（見卷附之本院94
    年度訴字第2373號案件95年3 月1 日、95年6 月19日審理筆
    錄）等語明確。
(3)、證人丁○○上開3 次證詞內容，互核一致，其證言要旨均指
    向其向被告購買海洛因、安非他命，其有時電話聯絡被告，
    有時則電話聯絡甲○○，然其電話聯絡甲○○，亦係要叫甲○○幫其向被告買上開毒品，其於94年10月31日之前之警、
    偵訊中雖供稱係向甲○○購買上開毒品，然其既然亦有以電
    話聯絡甲○○，要叫甲○○幫其向被告買上開毒品送至其之
    工廠，是其於94年10月31日之前之警、偵訊供稱其係向甲○○購買上開毒品，尚與事實無違，不能因其於94年10月31日
    之前之警、偵訊未將共犯之被告一併拖出，即認其上開3 次
    證詞內容係與甲○○勾串陷害被告，以圖減輕己之施用毒品
    罪責。再證人丁○○又於本院96 年6月20日審理時證稱伊有
    將被告及甲○○之門號輸入在己之行動電話中，94年8 月23
    日上午伊有打0000000000門號給被告，然接通後係甲○○與
    伊講電話，伊向甲○○說要買毒品（海洛因），甲○○叫伊
    等，伊等到下午還沒等到甲○○就被警方抓了，伊起先是向
    被告買海洛因、安非他命，後來亦有向甲○○買，看伊打電
    話給誰，伊就向誰買等語，可見其再度證實有向被告購買海
    洛因、安非他命之情形，且於案發日上午本來是以其之電話
    撥打被告之門號，要向被告買海洛因，後來因為甲○○接到
    該通電話，就向甲○○購買等情節，其該次證詞，仍與上開
    3 次證詞內容一致，另甲○○既然可以使用被告0000000000
    門號手機並以該手機接獲證人丁○○之來電，亦可見被告與
    甲○○關係之密切，豈有被告所稱因甲○○偷其之毒品，其
    將甲○○痛毆一頓，並於案發日帶其至友人乙○○住處談論
    如何將毒品還給伊之情節存在？此益證證人丁○○上開所證
    其向被告購買毒品，而由甲○○送至其之工廠之真實性。
(二)、
(1)、證人甲○○於警訊時證稱94年8 月23日伊有將毒品送到中壢
    市○○路362 號給丁○○，但是毒品還沒有交到丁○○的手
    中就遭警方查獲，自伊身上扣得海洛因2 包、電子磅秤1 個
    、門號0000000000號行動電話1 具等，毒品係漢卿叫伊送的
    ，伊所持有的毒品都是丙○○拿給伊販賣的，伊沒有向丙○○購買，他說幫他販賣毒品一個月給伊二萬元薪水，電話是
    丙○○交給伊的，是方便他跟伊販賣毒品聯絡（見94年度偵
    字第15073 號卷第10頁到第13頁）。
(2)、證人甲○○於檢察官偵查中亦證稱周（漢卿）會告訴我去拿
    毒品的地方，我就會去約定的地點拿，並承認94年8 月23日
    被警查獲，伊就把毒品交出來，當天下午丙○○打電話給伊
    ，要伊拿海洛因給丁○○，價錢部分周（漢卿）與陳（國清
    ）已談好，我只是幫周把毒品拿過去，我交給陳（國清）的
    毒品是周（漢卿）在當天早上在周（漢卿）住處附近交給我
    的，周（漢卿）交給我一大包海洛因，就是扣案之海洛因，
    0000000000電話是周（漢卿）於案發前2 日拿給伊的等語（
    上開偵查卷第52頁、第103 頁，即94年8 月24日、94年9 月
    23日之偵訊證詞）。
(3)、證人丁○○之上開證述核與證人甲○○之上開證述相合，再
    證人甲○○既證稱伊所持有的毒品都是丙○○拿給伊販賣的
    ，他說幫他販賣毒品一個月給伊二萬元薪水，且伊確有送毒
    品被查獲等情，證人丁○○、甲○○所述與事實相符，則甲○○實已參與販賣毒品之構成要件之行為，與被告間有犯意
    之聯絡及行為之分擔，為共同正犯，雖證人甲○○於警詢時
    證稱其因係欠丙○○賭債而遭其以槍枝脅迫為其送毒品予不
    特定人云云，惟並無積極之事證足資證明，此部分之證述自
    無可採。
(三)、
(1)、被告自承0000000000門號為伊所持用，而依卷附該門號通聯
    紀錄顯示，證人丁○○持用之0000000000門號於94年8 月23
    日上午11時9 分38秒撥予被告持用之0000000000門號，證人
    甲○○持用之0000000000門號於同日16時45分41秒撥予被告
    持用之0000000000門號，可見證人丁○○上開所證其於案發
    日即94年8 月23日上午有撥打被告持用之0000000000門號欲
    購買海洛因1000元，而由甲○○接聽，證人甲○○上開證稱
    其於案發日下午有與被告電話聯絡，被告要伊交海洛因予丁○○等情節，核與事實相符。
(2)、再依卷附由甲○○持用之0000000000門號通聯紀錄可知，其
    自94年8 月23日11時21分許至45分許，其基地台位址在中壢
    市○○○路○ 段54號5 樓樓頂、中壢市○○○路○ 段230 巷
    6 號13樓頂；而依卷附由被告持用之0000000000門號通聯紀
    錄可知，其自94年8 月23日11時9 分38秒至11時34分許，其
    基地台位址亦同在中壢市○○○路○ 段54號5 樓樓頂、中壢
    市○○○路○ 段230 巷6 號13樓頂，再依卷附由被告持用之
    0000000000門號通聯紀錄可知，其於94年8 月23日11時28分
    24秒，其基地台位址同在中壢市○○○路○ 段54號5 樓樓頂
    ；是可知甲○○與被告二人在94年8 月23日上午11時餘，同
    處一處，故證人丁○○所證其94年8 月23日上午有撥打被告
    持用之0000000000門號欲購買海洛因1000元，而由甲○○接
    聽之情節，實與客觀事實若合符節。
(四)、證人乙○○於警詢時證稱昨日即94年8 月23日，伊與伊鄰居
    應順利在伊家中聊天，傍晚約16時許，丙○○到伊家敲門，
    伊開門發現多年不見的友人丙○○旁邊帶了一男（甲○○）
    一女（戊○○），伊就讓他們進房子裡，渠等一行人在一樓
    客廳看電視聊天，由丙○○拿出海洛因及安非他命一起吸食
    ，現場之人丙○○、甲○○、應順利、戊○○及伊均有吸食
    海洛因及安非他命，吸食完後，丙○○向伊說他想睡一下，
    伊就帶他到二樓伊的房間內休息等語。其又於94年10月12日
    偵訊時證稱應順利是伊鄰居，他當天下午4 、5 點來我家，
    伊與他約6 、7 點要出門去牽他被拖吊的車，剛好丙○○與
    戊○○他們來，丙○○還帶另一人來（按即甲○○），那人
    伊不認識，伊請他們進來，坐約半小時後，丙○○說他有點
    累要休息，伊帶他上去樓上伊房間等語。證人應順利於94年
    10月24日偵訊時證稱伊去找乙○○，請他幫伊去牽車，伊和
    乙○○要出門時，乙○○之友人二男一女來找他，其中一個
    男的，後來丙○○叫他出去不知做何事，後來他再進來，就
    跟警察一起進來等語。由上開二證人之證述可知，被告帶同
    甲○○、戊○○一起造訪乙○○之住處且進入該處，證人乙○○又證稱被告在該處一樓客廳時，尚有拿出毒品供被告與
    在場之甲○○、應順利、戊○○、乙○○施用，可見被告與
    甲○○根本無任何仇怨，否則其毋庸帶同甲○○至其友人乙○○家中，且又無償提供毒品予甲○○在當場施用，再者，
    由上開二證人之證詞可知，被告在乙○○家中並無與甲○○
    談判甲○○之前偷竊被告之毒品要如何還給被告之事，亦無
    發生任何爭執，是被告辯稱伊於案發日帶同甲○○至伊友人
    乙○○家中，係要與甲○○談論甲○○之前偷竊伊之毒品要
    如何還給伊之事，要與事實不符。至證人戊○○於本院96年
    10 月30 日審理時證稱伊於案發日係自己去乙○○家中，伊
    到乙○○家中時，甲○○不在現場，甲○○是和警察一起過
    來的云云，核與證人乙○○、應順利上開證詞不符，其上開
    證詞，核無足採，且其之證詞，亦不足為被告有利之認定。
(五)、甲○○為警查獲後，自其身上查扣之白粉2 包，經送驗結果
    ，均含第1 級毒品海洛因成分，（合計淨重11.28 公克，空
    包裝重1.05公克，純度18.40%，純質淨重2.08公克），有法
    務部調查局94年11月3 日調科壹字第080010043 號鑑驗通知
    書在卷可按。又證人丁○○雖稱其向被告、甲○○所購買者
    為安非他命，然市面上鮮見安非他命，一般毒品施用者多係
    施用甲基安非他命，再佐以甲○○為警查獲時，為警於其身
    上查扣白色或無色透明結晶或結晶性粉末，經送驗結果，係
    含甲基安非他命（Methamphetamine） 成分，有行政院衛生
    署管制藥品管理局管檢字第0940009764號檢驗成績書1 份在
    卷可按，益徵被告所持有之物應係甲基安非他命，故丁○○
    所購買者，亦應為甲基安非他命無疑。再我國法令對販賣毒
    品者臨以嚴刑，惟毒品仍無法禁絕，其原因實乃販賣毒品存
    有巨額之利潤可圖，故販賣毒品者，如非為巨額利潤，必不
    冒此重刑之險，是以販賣毒品者，無不出於營利之意。本件
    雖因被告否認販賣毒品犯行而無法查知被告買入毒品之價格
    ，致無從比較差價，然被告甘冒罹於重典之風險，提供毒品
    予他人，絕無可能無償轉讓，被告販賣之意至明。至證人丁○○證述向被告購買海洛因約10次左右，總計金額約10,000
    元；向被告購買甲基安非他命2 、3 次，總計約1 、2 千元
    ，因證人丁○○無法確定所購毒品次數及金額，故均以有利
    於被告計，而認定被告販售予丁○○海洛因10次，總計金額
    10,000元；販售予丁○○甲基安非他命2 次，總計金額為1,
    000 元。
(六)、綜上所述，被告前揭所辯，無非臨訟卸責之詞，均無可信，
    本案事證明確，被告之犯行洵堪認定。
二、(1)、按行為後法律有變更者，適用行為時之法律，但行為後
    之法律有利於行為人者，適用最有利於行為人之法律，95年
    7 月1 日修正施行後之刑法第2 條第1 項定有明文。刑法修
    正之比較新舊法，應就罪刑有關之共犯、未遂犯、想像競合
    犯、牽連犯、連續犯、結合犯，以及累犯加重、自首減輕暨
    其他法定加減原因（如身分加減）與加減例等一切情形，綜
    其全部罪刑之結果而為比較，最高法院95年5 月23日95年度
    第8 次刑庭會議決議可資參照。(2)、被告行為後，關於毒品
    危害防制條例第4 條第1 項、第2 項之罪，其法定罰金刑最
    低度部分，由修正前刑法第33條第5 款規定為銀元1 元以上
    ，依罰金罰鍰提高標準條例第1 條前段提高為10倍（提高後
    折算為新臺幣30元），修正後刑法第33條第5 款則修正為新
    臺幣1000元以上，以百元計算之，屬科刑規範事項之變更。
    (3)、關於共同正犯之規定，刑法第28條原規定：「二人以上
    共同『實施』犯罪之行為者，皆為共同正犯。」，新修正之
    刑法第28法修正為：「二人以上共同『實行』犯罪之行為者
    ，皆為共同正犯。」，將舊法之「實施」修正為「實行」。
    原「實施」之概念，包含陰謀、預備、著手及實行等階段之
    行為，修正後僅共同實行犯罪行為始成立共同正犯。是新法
    共同正犯之範圍已有限縮，排除陰謀犯、預備犯之共同正犯
    。新舊法就共同正犯之範圍既因此而有變動，自屬犯罪後法
    律有變更，而非僅屬純文字修正，應有新舊法比較適用之問
    題（最高法院96年度臺上字第934 號、第1323號判決意旨參
    照）。(4)、關於累犯之規定，刑法第47條第1 項已將原規定
    「五年以內再犯有期徒刑以上之罪者」，修正為「五年以內
    故意再犯有期徒刑以上之罪」，並增訂第2 項之強制工作處
    分執行完畢或一部之執行而免除後，五年以內再犯有期徒刑
    以上之罪者，以累犯論，刑法第49條原規定之依軍法裁判者
    不適用累犯部分之規定刪除，已就累犯要件與範圍變更，自
    屬法律變更。(5)、被告行為後，刑法第56條連續犯之規定，
    業於94年1 月7 日修正公布刪除，並於95年7 月1 日施行，
    此刪除雖非犯罪構成要件之變更，但顯已影響行為人刑罰之
    法律效果，自屬法律有變更。被告所為於刑法修正前可依連
    續犯之規定論以一罪，於刑法修正後則須分論併罰，比較修
    正前、後之規定，以修正前之規定較為有利於被告。(6)、修
    正前刑法第37第2 項規定「宣告6 月以上有期徒刑，依犯罪
    之性質認為有褫奪公權之必要者，宣告褫奪公權1 年以上10
    年以下。」，修正後該條項規定「宣告1 年以上有期徒刑，
    依犯罪之性質認為有褫奪公權之必要者，宣告1 年以上10年
    以下褫奪公權。」。(7)、經綜合本件論罪科刑有關之一切情
    形加以比較，修正後之刑法對被告並無較為有利，各應以被
    告行為時即修正前之刑法為論罪科刑之適用依據，屬從刑之
    褫奪公權部分，亦應一體適用修正前之刑法。
三、按海洛因、甲基安非他命分屬毒品危害防制條例第2條第1項
    、第2 項所列之第1 級、第2 級毒品，均不得非法販賣。核
    被告所為，係犯毒品危害防制條例第4 條第1 項、第2 項之
    販賣第1 級毒品、第2 級毒品罪。被告與甲○○之間有犯意
    之聯絡及行為之分擔，為共同正犯。被告持有第1 級、第2
    級毒品之低度行為，分別為販賣第1 級、第2 級毒品之高度
    行為所吸收，不另論罪。被告先後10次販賣第1 級毒品之行
    為間、2 次販賣第2 級毒品之行為間，均各時間緊接，所犯
    構成要件相同之罪名，為連續犯，應各依修正前刑法第56條
    連續犯之規定論以一罪，除販賣第1 及毒品罪法定刑其中死
    刑、無期徒刑部分、販賣第2 級毒品之法定刑無期徒刑部分
    ，依法不得加重外，餘均加重其刑。被告有如事實欄一所述
    偽造文書、贓物前科，甫於91年1 月15日受有期3 月、6 月
    所定應執行有期徒刑8 月易科罰金執行完畢，有台灣高等法
    院被告前案紀錄表1 紙可憑，其於五年內故意再犯本件有期
    徒刑以上之罪，為累犯，除販賣第1 級毒品罪法定刑死刑、
    無期徒刑部分與販賣第2 級毒品罪法定刑無期徒刑部分依法
    不得加重外，其餘部分均應依累犯規定遞加重其刑。被告所
    犯上開販賣第1 級毒品海洛因、第2 級毒品甲基安非他命之
    行為，犯意各別，構成要件互異，應予分論併罰。爰審酌毒
    品之危害至大，施用者不惟殘害自身，其因施用毒品而散盡
    家財連累家人，或為買毒鋌而走險者，更不可勝計，故毒品
    所造成之社會問題尤大於施用者本身所受之毒害，被告為謀
    個人私利，不畏嚴刑，竟思販賣毒品營利，欲散播毒害於國
    人，其心態實不容於法禁，且雖所販賣之對象僅丁○○一人
    ，然竟已販賣第1 級毒品達10次之多，且其本身尚屬累犯，
    核無情堪憫恕之情，及其犯後態度等一切情狀，各量處如主
    文所示之刑，並依刑法第51條第4 款之規定定其應執行之刑
    。又販賣第1 級毒品罪宣告無期徒刑部分應依刑法第37條第
    1 項之規定宣告褫奪公權終身，再被告為圖個人私利而販賣
    第2 級毒品，本院就該罪依其犯罪之性質，認有褫奪其公權
    之必要，爰就該罪，依修正前刑法第37條第2 項之規定，併
    宣告褫奪其公權4年，並定應執行之褫奪公權期間。
四、扣案白粉2 包，經送驗結果，均含第1 級毒品海洛因成分（
    合計淨重11.28 公克，純度18.40%，純質淨重2.08公克），
    有法務部調查局94年11月3 日調科壹字第080010043 號鑑驗
    通知書在卷可按，係本案查獲之第1 級毒品，不問屬於犯人
    與否，依毒品危害防制條例第18條第1 項前段規定於販賣第
    1 級毒品罪諭知沒收銷燬。查獲扣案包裝第1 級毒品海洛因
    之包裝袋2 個，既能與前揭第1 級毒品海洛因分別秤其重量
    ，有上揭法務部調查局鑑定通知書1 紙在卷可稽（空包裝袋
    重1.05公克），則前開2 個空包裝袋既與前揭第一級毒品海
    洛因無難以析離而無法個別宣告沒收之情事（最高法院92年
    度臺上字第6911號刑事判決意旨可資參照），而該等分裝袋
    具有防止本件第1 級毒品海洛因裸露、逸出及潮濕之功用，
    並便於攜帶及販賣，且屬於被告所有供被告與共犯甲○○販
    賣第1 級毒品海洛因所用之物，應依毒品危害防制條例第19
    條第1 項前段規定，於被告該罪主刑下，併予宣告沒收。電
    子磅秤1 個、門號0000000000行動電話，共犯甲○○於警訊
    時稱係其所有，雖其稱被告給予，亦屬其所有，況如屬共犯
    丙○○之所有，亦同應沒收，再0000000000號行動電話為被
    告所有，業據其自承在案，故前開電子秤係供被告交易毒品
    時秤量者無疑，門號000000 0000 、0000000000號行動電話
    ，為證人丁○○與被告及共犯甲○○接洽買賣毒品時所用之
    物，業據證人丁○○證述明確（依邇來各電信公司函覆予各
    法院，其中SIM 卡之所有權均已移轉予消費者），均應依毒
    品危害防制條例第19條第1 項於上開之罪均宣告沒收。至未
    扣案之被告販賣第1 級毒品海洛因予丁○○合計所得10,000
    元、販賣第2 級毒品甲基安非他命予丁○○合計所得1,000
    元，應依毒品危害防制條例第19條第1 項分別於各該罪宣告
    沒收，如全部或一部不能沒收時，以其財產抵償之。至另扣
    案之空袋6 個，不能排除係供其裝盛毒品以供施用之物；皮
    包1 只，僅係日常裝盛用品之物，要難認係本案販賣毒品所
    用之物，均不另為沒收之諭知。
據上論斷，應依刑事訴訟法第299 條第1 項前段，毒品危害防制
條例第4 條第1 項、第2 項、第18條第1 項前段、第19條第1項
，修正後刑法第2 條第1 項前段、第11條前段、修正前第47條、
第51條第4 款、第8 款、修正前第28條、第56條、第37條第1 項
、第2 項，判決如主文。
本案經檢察官徐文豪到庭執行職務
中    華    民    國    97    年    5     月    29    日
                  刑事第三庭  審判長法  官  謝順輝
                                    法  官  卓立婷
                                    法  官  曾雨明
以上正本證明與原本無異。
如不服本判決，應於判決送達後10日內向本院提出上訴狀（應附
繕本），其未敘述上訴理由者，應於上訴期間屆滿後20日內補提
理由書狀於本院。
                                    書記官  施春祝
中    華    民    國    97    年    5     月    29    日
附錄：本案論罪科刑法條全文
毒品危害防制條例第4條第1、2項
製造、運輸、販賣第一級毒品者，處死刑或無期徒刑；處無期徒
刑者，得併科新臺幣 1 千萬元以下罰金。
製造、運輸、販賣第二級毒品者，處無期徒刑或 7 年以上有期徒
刑，得併科新臺幣 7 百萬元以下罰金。


司法院資訊處製作；財團法人民間司法改革基金會備份。
